【裁判字號】    97,花易,18
【裁判日期】    970502
【裁判案由】    恐嚇
【裁判全文】
臺灣花蓮地方法院刑事判決              97年度花易字第18號
公  訴  人  臺灣花蓮地方法院檢察署檢察官
被      告  乙○○
上列被告因恐嚇案件，經檢察官聲請簡易判決處刑（96年度偵字
第5770號），本院認有刑事訴訟法第451條之1第 4項但書之情形
，改適用通常程序審理，判決如下：
    主  文
乙○○無罪。
    理  由
一、聲請簡易判決處刑意旨略以：被告乙○○因甲○○曾對其提
    出傷害案件告訴，乃心生不滿，竟於民國96年9月6日12時50
    分許，至花蓮縣吉安鄉○○○街167巷19號甲○○住處前，向
    甲○○宅內大喊：「甲○○死出來！」等語，甲○○之配偶
    歐陽帶英在場聽聞，即以電話轉知甲○○知悉，致甲○○心
    生畏怖，致生危害於安全，因認被告犯刑法第 305條之恐嚇
    危害安全罪嫌云云。
二、按犯罪事實應依證據認定之，無證據不得認定其犯罪事實；
    又不能證明被告犯罪者，應諭知被告無罪之判決，刑事訴訟
    法第154條第2項、第301條第1項分別定有明文。又認定不利
    於被告之事實，須依積極證據，苟積極證據不足為不利於被
    告事實認定時，即應為有利於被告之認定，更不必有何有利
    之證據（最高法院30年上字第 816號判例可參）。而所謂「
    積極證據足以為不利被告事實之認定」係指據為訴訟上證明
    之全盤證據資料，在客觀上已達於通常一般之人均不致於有
    所懷疑，而得確信被告確曾犯罪之程度，若未達到此一程度
    ，而有合理懷疑之存在時，即無從為有罪之認定（最高法院
    著有76年台上字第4986號判例足佐）。
三、本件檢察官認為被告涉有上開恐嚇罪嫌，係以告訴人甲○○
    及證人歐陽帶英之證詞為其依據。訊據被告堅詞否認有上開
    恐嚇犯行，辯稱：伊未至甲○○住處說這些話等語。
    (一)證據能力：
    1.按刑事訴訟法第159條第1項規定：被告以外之人於審判外
      之言詞或書面陳述，除法律有規定者外，不得作為證據。
      又被告以外之人於偵查中向檢察官所為之陳述，除顯有不
      可信之情況者外，得為證據。再被告以外之人於審判外之
      陳述，雖不符刑事訴訟法第159條之1至159條之4之規定，
      而經當事人於審判程序同意作為證據，法院審酌該言詞陳
      述或書面陳述作成時之情況，認為適當者，亦得為證據；
      當事人、代理人或辯護人於法院調查證據時，知有第 159
      條第1 項不得為證據之情形，而未於言詞辯論終結前聲明
      異議者，視為有前項之同意，同法第159條之1 第2項及第
      159條之5分別定有明文。
    2.查被告於本院審理時表示同意告訴人甲○○、證人歐陽帶
      英於警詢及偵查中之陳述作為證據，本院審酌上開告訴人
      及證人於警詢及偵查中陳述作成時之情況，並無非法取供
      或顯有不可信之情形，故認為適當，是依上開規定，自得
      採為證據，合先敘明。
    (二)實體部分：
    1.經查：告訴人甲○○於案發當天下午至臺灣花蓮地方法院
      檢察署按鈴申告被告恐嚇時，告訴人係陳稱：被告在伊住
      處門外叫囂，並叫伊出來，詳細情形伊太太知道，當時伊
      在外面，沒有在家等語，核與其妻即證人歐陽帶英於檢察
      官訊問時結證稱：「我聽到乙○○到我家住處前面，大聲
      說『甲○○，你給我出來』。我就打電話給我婆婆住7 號
      ，我婆婆出來看，然後乙○○就跑掉了」等語相符（見96
      年度他字第799號卷第 2、3頁），兩人均未提及被告有說
      「甲○○死出來」等字。證人歐陽帶英雖於96年10月27日
      警詢時改稱：被告到我家，用台語很大聲叫我老公甲○○
      死出來，還說一堆台語，我聽不懂他在說什麼，我只聽得
      懂（台語）死出來，其他的我就聽不懂了，只聽得出他的
      口氣很兇，我躲在家裡很害怕，都不敢出來等語，並於96
      年12月28日偵查中為相同之證述（見警詢卷第10頁、96年
      度偵字第5770號卷第 5頁）。然證人歐陽帶英前後所述被
      告當時所說之言語內容，已有不同，何者可信，已非無疑
      。又告訴人於警詢及偵查中均陳稱：案發當時伊不在家，
      未聽到被告說什麼，是伊太太聽到告訴伊，伊太太是大陸
      籍，聽不懂台語，只知道被告說了一堆話，但不知道被告
      說什麼，她只聽懂一句你給我死出來（台語），其他的她
      都聽不懂，但鄰居有解釋給她聽，伊母親也有聽到等語。
      依告訴人上開所述，若其妻歐陽帶英只聽得懂「死出來」
      的台語，則歐陽帶英於案發當天至地檢署陪同告訴人按鈴
      申告時，為何未證稱被告有說「死出來」等字，而僅證稱
      被告說「甲○○，你給我出來」等字？甚至由告訴人於案
      發當天至臺灣花蓮地方法院檢察署僅申告被告當日在伊住
      處外面叫囂，叫伊出來等語，益見證人歐陽帶英當時並未
      告知告訴人被告有說「死出來」等語，因此告訴人向檢察
      官申告當時始未言及此事。由此可知，告訴人所述其妻聽
      得懂「死出來」的台語云云，亦有可疑之處，實難遽採。
    2.況縱認證人歐陽帶英案發當時因聽不懂台語，係事後因鄰
      居及婆婆轉告而知悉被告當時有說「甲○○死出來」等語
      ，故於第一次偵訊時始未言及此部分。然按刑法第305 條
      之恐嚇罪，所稱以加害生命、身體、自由、名譽、財產之
      事，恐嚇他人者，係指以使人生畏怖心為目的，而通知將
      加惡害之旨於被害人而言。若僅在外揚言加害，並未對於
      被害人為惡害之通知，尚難構成本罪（最高法院52年台上
      字第751 號判例意旨可資參照）。而被告至告訴人住處說
      「甲○○死出來」等語時，告訴人並不在家，已據告訴人
      於警詢及偵查中證述明確，是告訴人並未聽聞此語，難認
      被告有將此語通知告訴人，依上開判例，已難認其所為構
      成恐嚇罪。況被告所言僅為「甲○○死出來」，並未言及
      將以如何之方式加害告訴人之生命、身體或財產等法益，
      是以，被告之上開言詞亦難認已達危害告訴人生命、身體
      安全之程度，應僅係被告對告訴人不滿之情緒用語，難認
      為將來惡害之通知。綜上，縱認被告有至告訴人住處前大
      聲稱「甲○○死出來」等語，亦難認其所為與恐嚇罪之構
      成要件相符。至檢察官雖聲請傳喚證人歐陽帶英，以證明
      被告當時所說之話及口氣、表情是否足以使人畏懼。然上
      開事項業據證人歐陽帶英多次於警詢及偵查中證述明確，
      已如前述，本院認無再行傳喚之必要，附此敘明。
    3.從而，本件依檢察官所舉之證據及本院調查證據之結果，
      均無法認定被告涉有檢察官所指之恐嚇犯行，揆諸首揭法
      條及判例意旨，爰為被告無罪之諭知。
據上論斷，應依刑事訴訟法第452條、第301條第1 項，判決如主
文。
本件經檢察官王怡仁到庭執行職務。
中    華    民    國    97    年    5     月    2     日
                  刑事第三庭    法  官  李世華
上列正本證明與原本無異。
如對本判決不服，應於送達後10日內，向本院提出上訴狀（上訴
狀應記載具體上訴理由並應抄附繕本）告訴人或被害人如對於本
判決不服者，應具備理由請求檢察官上訴，其上訴期間之計算係
以檢察官收受判決正本之日期為準。
中    華    民    國    97    年    5     月    2     日
                                書記官


司法院資訊處製作；財團法人民間司法改革基金會備份。
